【裁判字號】    99,訴,144
【裁判日期】    990319
【裁判案由】    毒品危害防制條例
【裁判全文】
臺灣臺北地方法院刑事判決               99年度訴字第144號
公  訴  人  臺灣臺北地方法院檢察署檢察官
被      告  甲○○
上列被告因違反毒品危害防制條例案件，經檢察官提起公訴（98
年度偵字第28290號），因被告於準備程序進行中就被訴事實為
有罪之陳述，且所犯非死刑、無期徒刑、最輕本刑為三年以上有
期徒刑之罪或高等法院管轄第一審案件，經告知簡式審判程序之
旨，並聽取檢察官、被告之意見後，經本院合議庭裁定由受命法
官獨任進行簡式審判程序審理，判決如下：
    主  文
甲○○轉讓第一級毒品，處有期徒刑陸月，扣案第一級毒品海洛
因（總驗餘淨重貳點伍貳公克）沒收銷燬之、包裝上開毒品之包
裝袋貳個均沒收。
    事  實
一、甲○○明知海洛因係毒品危害防制條例第2條第2項第1款所
    規範之第一級毒品，依法不得持有、轉讓，竟基於無償轉讓
    第一級毒品海洛因之犯意，於民國98年11月26日晚上9時20
    分許為警查獲回溯前26小時內之某時（起訴書誤載為97年10
    月、11月間某日），在與友人黃明健同居之臺北縣安康路2
    段189號5樓樓頂套房D室內，無償提供其所有之第一級毒品
    海洛因中約可供吸食一口之數量與黃明健施用（確實轉讓數
    量不詳，無證據證明達毒品危害防治條例第8條第6項所定應
    加重其刑之標準）。嗣於98年11月26日晚上9時20分許，為
    警徵得黃明健、甲○○2人均出於自願性之同意搜索後，在
    上址查獲，並扣得甲○○所有供本案轉讓之第一級毒品海洛
    因2包（總淨重2.56公克，總驗餘淨重2.52公克、總純質淨
    重1.59公克）、甲○○所有供己施用之第二級毒品甲基安非
    他命2包（總淨重8.444公克，總驗餘淨重8.4436公克），及
    分裝勺1支，始悉上情。
二、案經臺北縣政府警察局三重分局報請臺灣臺北地方法院檢察
    署檢察官偵查起訴，於準備程序中，被告就被訴事實為有罪
    之陳述，經本院合議庭裁定改用簡式審判程序。
    理  由
一、上揭事實，業據被告甲○○於偵查中、本院審理時均坦承不
    諱（見偵查卷第34頁至第35頁、本院卷第42頁反面至第43頁
    、第50頁反面），核與證人黃明健於偵查中之證述大致相符
    （見偵查卷第37頁至第38頁）。又被告（尿液檢體編號：C0
    000000）及證人黃明健（尿液檢體編號：C0000000）為警查
    獲後所採集之尿液，經送驗結果均確呈鴉片類（嗎啡、可待
    因）陽性反應之情，亦有臺北縣政府警察局三重分局查獲毒
    品案件被移送者姓名、代碼對照表1張（見本院卷第8頁）、
    臺灣檢驗科技股份有限公司98年12月11日濫用藥物檢驗報告
    2張附卷可考（見偵卷第45頁至第46頁）。復有自願受搜索
    同意書2份（見偵查卷第16頁至第17頁）、搜索扣押筆錄1份
    （見偵查卷第18頁至第19頁）、扣押物品目錄表1紙（見偵
    查卷第20頁）、搜索現場照片及扣押物品照片共6張附卷可
    稽（見偵卷第27至29頁）。此外，並有扣案之海洛因2包（
    總淨重2.56公克，總驗餘淨重2.52公克、總純質淨重1.59
    公克）可佐，而上開海洛因2包經送驗結果，確實均檢出含
    有第一級毒品海洛因成分等情，有法務部調查局濫用藥物實
    驗室99年1月22日調科壹字第09923001990號鑑定書1紙附卷
    可參（見本院卷第53頁），足徵被告前開出於任意性之自白
    與事實相符，堪以採信。本案事證明確，被告犯行堪以認定
    ，應依法論科。
二、按海洛因係屬毒品危害防制條第2條第2項第1款所規範之第
    一級毒品，依法不得持有、轉讓，被告將第一級毒品海洛因
    無償提供與證人黃明健施用，核其所為，係犯毒品危害防制
    條例第8條第1項之轉讓第一級毒品罪（毒品危害防制條例於
    98年5月20日修正公布，針對當次公布之修正條文，雖未另
    訂施行日期，惟法律既經制定或修正並經總統公布，依一般
    原則，應自公布日起算第三日起發生效力，是98年5月20 日
    公布之毒品危害防制條例修正條文，應自公布日起至第三日
    起，即已於98年5月22日發生效力）。其持有第一級毒品海
    洛因之低度行為，為其轉讓之高度行為所吸收，不另論罪。
    又本案並無證據證明被告本案轉讓海洛因之重量，已達於應
    依毒品危害防制條例第8條第6項及「轉讓毒品加重其刑之數
    量標準」規定應加重其刑之淨重5公克以上之標準），依罪
    疑唯輕原則，自無依上開規定論罪處罰或加重其刑之情形，
    附此敘明。被告於偵查及本院審理中，就其將所有之第一級
    毒品海洛因，無償提供與證人黃明健施用1次之轉讓第一級
    毒品之事實，均自白不諱（見偵查卷第34頁至第35頁、本院
    卷第42頁反面至第43頁、第50頁反面），爰依毒品危害防制
    條例第17條第2項之規定，減輕其刑。爰審酌毒品戕害人身
    ，一經染毒，極易成癮，影響頗為深遠，如任其氾濫、擴散
    ，影響社會治安，危害非淺，被告明知其害，仍將所有之第
    一級毒品海洛因轉讓與他人施用，非但戕害個人之身心健康
    ，且對社會治安亦造成潛在之危險，惟念其犯後能知所悔悟
    而坦承犯行，態度尚可等一切情狀，爰量處如主文所示之刑
    ，以示儆懲。
三、扣案第一級毒品海洛因（總驗餘淨重2.52公克），為查獲之
    毒品，不問屬於犯人與否，應依毒品危害防制條例第18條第
    1項前段規定宣告沒收並銷燬之。至於鑑驗耗損部分，既已
    滅失不存在，自無庸併予宣告沒收。包裝上開毒品之包裝袋
    2個，具有防止毒品裸露、逸出及潮濕之功用，並便於攜帶
    ，自屬供被告犯本案轉讓第一級毒品犯罪所用之物，且該包
    裝袋連同袋內盛裝之上開毒品均屬被告所有之物，業據被告
    供承明確（見本院卷第51頁反面），爰依刑法第38條第1項
    第2款規定，就該包裝袋2個併予宣告沒收。至扣案之甲基安
    非他命2包（總淨重8.444公克，總驗餘淨重8.4436公克）、
    分裝勺1支，係被告所有，供其另犯施用毒品犯罪所用之情
    ，業經被告於本院審理時供陳在卷（見本院卷第51頁反面）
    ，核與被告本案轉讓第一級毒品之犯罪無直接關聯，爰不併
    諭知沒收銷燬或沒收。又被告所犯毒品危害防制條例第8條
    第1項之轉讓第一級毒品罪，其最重本刑為7年以下有期徒刑
    ，是其本案雖受有期徒刑6個月之宣告，依法仍不得易科罰
    金，惟得聲請易服社會勞動，均附此敘明。
據上論斷，應依刑事訴訟法第273條之1第1項、第299條第1項前
段，毒品危害防制條例第8條第1項、第17條第2項、第18條第1項
前段，刑法第11條前段、第38條第1項第2款，判決如主文。
本案經檢察官蒲心智到庭執行職務。
中    華    民    國    99    年     3    月    19  日
                  刑事第十庭  法  官  謝昀璉
上正本證明與原本無異。
如不服本判決應於收受送達後10日內向本院提出上訴書狀，並應
敘述具體理由；其未敘述上訴理由者，應於上訴期間屆滿後20日
內向本院補提理由書（均須按他造當事人之人數附繕本）「切勿
逕送上級法院」。
                              書記官  鄭雅文
中    華    民    國    99    年    3     月    22    日
附錄法條：毒品危害防制條例第8 條第1 項。
毒品危害防制條例第8 條
轉讓第一級毒品者，處1 年以上7 年以下有期徒刑，得併科新臺
幣1 百萬元以下罰金。
轉讓第二級毒品者，處6 月以上5 年以下有期徒刑，得併科新臺
幣70萬元以下罰金。
轉讓第三級毒品者，處3 年以下有期徒刑，得併科新臺幣30萬元
以下罰金。
轉讓第四級毒品者，處1 年以下有期徒刑，得併科新臺幣10萬元
以下罰金。
前四項之未遂犯罰之。
轉讓毒品達一定數量者，加重其刑至二分之一，其標準由行政院
定之。

司法院資訊處製作；財團法人民間司法改革基金會備份。
